【裁判字號】    89,交易,239
【裁判日期】    890818
【裁判案由】    過失致死
【裁判全文】
~w2z2;臺灣高雄地方法院刑事判決~w1z1;     八十九年度交易字第二三九號
    公  訴  人  臺灣高雄地方法院檢察署檢察官
    被      告  甲○○
右列被告因過失致死案件，經檢察官提起公訴（八十九年度偵字第五二七號），本院
判決如左：
    主  文
甲○○因過失致人於死，處有期徒刑壹年陸月。
    事  實
一、甲○○未考領有何駕駛執照（肇事後之八十八年十月十一日，始考領有重型機車
    駕駛執照），明知渠無駕駛執照不得駕車，先於民國八十八年八月二十八日下午
    五時三十分許，在高雄市○○路某處工地，與友人共飲啤酒後，旋於是日夜間七
    時五十分許，騎乘牌照號碼ＰＤＩ─一一二重型機車，沿高雄縣大寮鄉義和村高
    屏大橋（即臺一線省道），由大寮往屏東方向行駛，途經高屏大橋上即臺一線省
    道第三百八十六公里五百五十公尺處南向慢車道時，本應注意：（一）汽車（包
    括機車，下同）在同一車道行駛時，除擬超車外，後車與前車之間應保持隨時可
    以煞停之距離；（二）汽車超車時，應顯示左方向燈並於前車左側保持半公尺以
    上之間隔超過，行至安全距離後，再顯示右方向燈駛入原行路線；（三）汽車行
    駛時，駕駛人應注意車前狀況，並隨時採取必要之安全措施，以避免道路交通事
    故之發生，且依當時天候晴朗，夜間有照明，有劃分快、慢車道，柏油路面平直
    乾燥無缺陷，道路無障礙物，視距良好，又其智識、能力亦無不能注意之情事，
    適有張肇興騎乘牌照號碼ＪＩＪ─二一七號重型機車在同一慢車道前方行駛，甲
    ○○竟騎乘上開機車擬超越前行車時，疏於注意與前行車保持隨時可以煞停之距
    離，亦未注意與前行車左側保持半公尺以上之間隔超過，猶貿然超越前行車，復
    未注意警戒車前動態，並採取適當、必要及有效之閃避、煞車等安全措施，遽與
    張肇興之重型機車發生擦碰撞後，甲○○之重型機車倒地向前滑行，續與鍾振金
    所騎乘之牌照號碼ＰＥＦ─一三八號重型機車左後車身護板發生碰撞，而張肇興
    因此人車倒地後，受有腦挫傷、腦出血致死等重創，當場傷重不治死亡。甲○○
    肇事後，並未留在事故現場救護被害人，亦未就近向警察機關報告，逕行駛離事
    故現場，幸經不詳姓名、年籍之男性路人，拿著抄錄甲○○牌照號碼之紙條向處
    理事故之員警羅仕祥報告，並稱︰乃此機車擦撞到死者等語，經警循線追查後，
    始知悉上情（本件道路交通事故中，甲○○另涉犯有刑法第一百八十五條之四駕
    駛動力交通工具肇事，致人死傷而逃逸罪嫌部分，尚未經起訴）。
二、臺灣高雄地方法院檢察署檢察官自動檢舉偵查起訴。
    理  由
一、訊據被告甲○○對於右揭時、地騎乘機車肇事，並致使被害人張肇興死亡之事實
    均矢口否認有何過失，辯稱︰渠當時係與鍾振金發生碰撞，並非與被害人張肇興
    發生碰撞，而鍾振金當時未倒地云云。經查︰
  (一)被告於八十八年八月二十九日夜間七時三十分許，在高雄縣警察局林園分局（下
    稱林園分局）中庄派出所供稱︰「我駕駛重機車由高雄往屏東方向，於八十八年
    八月二十八日十九時五十分許，在高縣大寮鄉高屏大橋上慢車道，從鍾振金左後
    方行駛到右方超車閃避不及，我的右前方撞到鍾振金左後方，我的重機車衝向前
    方，我倒地受傷，我馬上起來走了五、六步，看我的車子有沒有損壞，鍾振金之
    機車未倒下，騎前向我說話，我二人當場和解，我就離開現場」、「（你機車何
    處受損？）引擎外蓋破損、左方向燈不見，左煞車把受損，前擋風蓋刮痕」、「
    （警方與你於八十八年八月二十九日十七時三十分，車禍現場，發現方向燈蓋是
    你所有？）是我的方向燈蓋沒錯」、「（你左方向燈蓋為何在死者與鍾振金機車
    的中間？）左方向燈蓋的位置是在我倒下的地方」、「（你下班後，與綽號財仔
    等四人共喝了多少酒？何種酒？）共八瓶啤酒，只有啤酒」等語。另於道路交通
    事故後，為警在被害人倒地處與證人鍾振金機車間之事故現場，扣得被告所騎乘
    機車之左方向燈蓋及機車引擎外殼碎片各乙枚在卷（他案偵查卷內）可攷，並經
    被告分別於警詢及本院審理中供陳在卷。
  (二)證人鍾振金於八十八年八月二十八、二十九日，在林園分局中庄派出所供稱︰伊
    與張肇興於八十八年八月二十八日下午十八時，在高雄市榮民總醫院附近工作下
    班後，伊駕駛重機車ＰＥＦ─一三八號與張肇興駕駛重機車ＪＩＪ─二一七號一
    起返回屏東，‧‧‧在澄清湖停下吃東西，且喝保力達Ｐ（藥酒）而後返家，在
    駕車時，張肇興叫伊先行，張肇興在後，行駛鳳山市○○路再走鳳屏公路，於八
    月二十八日下午十九時五十分，在高雄縣大寮鄉高屏大橋上，伊被乙輛重機車Ｐ
    ＤＩ─一一二號擦撞，該機車倒著與伊在慢車道上擦撞，其駕駛人甲○○摔在外
    側快車道上，甲○○迅速爬起與伊理論，向伊說聲對不起就離開；「‧‧‧是甲
    ○○倒著擦撞到我」等語；復於八十八年八月二十九日檢察官相驗後訊問中供稱
    ︰「（昨天二十八日，你與何人發生擦撞？）甲○○，他機車由後傾斜擦撞我」
    、「（陳機車撞你時，他機車是不是已倒地？）是的，且速度很快的滑過來」、
    「（案發時死者騎在你何方？）他騎在我後方，且有戴安全帽」、「我的機車沒
    有倒地，（現場圖之刮痕）應是甲○○的」等語；又於八十八年十一月十九日偵
    查中供稱︰「（與甲○○發生擦撞時，是誰主動理論的？）甲○○主動過來找我
    的，他對我說，你是否為板模工，我說是，他說他也是，當時他的臉及腳都受傷
    在流血。我說我沒有怎麼樣，他就很緊張，很快騎機車就離開了」、「（那為何
    你機車沒倒地？）因我車速不快，約五、六十公里，而甲○○身上都是酒味」、
    「約一、二分鐘，我轉頭看為何有警車，才發現我朋友（即張肇興）倒地」、「
    你距死者機車多遠？）距五十公尺左右」等語；復於八十九年三月三十一日本院
    審理中結證稱︰「我騎在死者前面，他有戴安全帽，之前我與死者在六點時共飲
    一瓶保力達，而後欲回屏東，車禍時，我並不知道，我與被告相擦撞時，被告與
    我談了約一分鐘才走，（被告）走後，我才知道我朋友在後被撞，我有聞到被告
    酒味，被告從後來撞我，撞後滑到快車道那邊去，（被告）是倒向左側，速度應
    很快」等語。
  (三)證人即事故處理員警羅仕祥於八十八年十月二十九日偵查中供稱︰「（是否為第
    一個到現場之警員？）是的，我與救護車約同時到達，我接到報案電話後，約四
    、五分鐘，就抵達現場了」、「‧‧‧在死者與鍾振金的機車之間，有被告的機
    車碎片」等語；又於八十八年十二月十日偵查中證稱︰「（如何知道甲○○有涉
    案？）當我到現場處理時，有一位不知名的男士，拿著抄著甲○○車號的紙條給
    我，說是此部車擦撞到死者的，那男子便離開了。我回來查資料，查了很久，才
    查出甲○○，結果發現他有和人擦撞，但他不承認有和死者發生擦撞，他在面前
    有承認喝酒」等語。復於八十九年三月三十一日本院審理中結證稱︰「到場並未
    見被告在場，救護傷者中，有一路人來講，被告車牌號碼，但現在找不到那證人
    ，直到隔天，才找到被告，‧‧‧」等語。
  (四)此外，本件道路交通事故，並有林園分局道路交通事故調查報告表暨事故現場圖
   乙紙、現場照片十四幀（以上存相驗卷內）附卷足憑。再者，本件道路交通事故
    發生後，業經檢察官指揮林園分局就被告、被害人及證人鍾振金分別所有之機車
    毀損部分與現場採得跡證（包括前述扣案物）進行比對，有照片數幀在卷（他案
    偵查卷頁十七至二三）可稽。
  (五)觀諸上開事故現場圖及現場照片可見，自被害人張肇興倒地之外側快車道處起，
    往屏東方向，路面有長達四十五點七公尺之數道機車拖擦痕，惟此數道機車拖擦
    痕究為何人機車倒地所留，不無疑義。第查在此數道機車拖擦痕後方，即被害人
    張肇興機車倒地處（約與被害人倒地處平行，見他案偵查卷頁十三第二幀照片甚
    明）後方約九點八公尺，距離劃分快、慢車道之白色實線約零點六公尺處，有一
    道刮地痕，此道刮地痕應為被害人機車所留，故此數道機車拖擦痕應非被害人機
    車倒地所留至明。輔以互核上開被告及證人之供述，證人鍾振金之機車既未倒地
    乙節，乃被告、證人鍾振金所供認屬實，自無所謂拖擦痕或刮地痕可言。復以，
    參酌被告機車與事故現場所留之數道機車拖擦痕比對結果，大致吻合，足認肇事
    地點路面上長達四十五點七公尺之此數道機車拖擦痕，顯係被告之機車倒地後所
    留下，此有他案偵查卷頁十八照片三幀足資佐證，且臺灣省高屏澎區車輛行車事
    故鑑定委員會亦同此認定，有該會八十九年一月二十六日高屏澎鑑字第八九○一
    五三號鑑定意見書附卷可按。
  (六)綜上所述，被告酒後騎乘機車，擬超越前行之被害人機車時，遽與被害人機車發
    生擦碰撞後，被告機車倒地滑行至少長達四十五點七公尺遠，被告機車滑行中，
    另與證人鍾振金機車左後車身護板發生碰撞後仍繼續滑行，被告並於肇事後騎乘
    機車駛離現場而逃逸等情，洵堪認定。被告上開所辯，要屬臨訟卸責飾詞，殊無
    足採。至被告及被害人分別服用酒類後，是否已達不能安全駕駛動力交通工具之
    酒醉程度，查被告係於事故發生後翌日到案，已無法測試其體內酒精濃度；而被
    害人於事故發生後送大東醫院急救，經本院依職權函詢結果，被害人於八十八年
    八月二十八日急診就醫，經檢查已無生命跡象，該醫院立即急救處理，並無抽血
    檢驗血意中酒精濃度，有該醫院八十九年三月三十日（）大東醫政字第二四七
    號函附卷足佐，是被告及被害人二人於肇事時，究否已達不能安全駕駛動力交通
    工具之酒醉狀態，委實查無其他積極證據足資肯認，附此敘明。
  (七)然被害人張肇興確係因本件道路交通事故而受有腦挫傷、腦出血致死等重創，當
    場傷重不治死亡，業經臺灣高雄地方法院檢察署檢察官督同法醫師相驗明確，有
    相驗屍體證明書、驗斷書及勘驗筆錄等在卷可憑。
二、按未考領有機車駕駛執照不得騎乘機車，道路交通管理處條例第二十一條第一項
    第一款所明定；又汽車在同一車道行駛時，除擬超車外，後車與前車之間應保持
    隨時可以煞停之距離；汽車超車時，應顯示左方向燈並於前車左側保持半公尺以
    上之間隔超過，行至安全距離後，再顯示右方向燈駛入原行路線；汽車行駛時，
    駕駛人應注意車前狀況，並隨時採取必要之安全措施，道路交通安全規則第九十
    四條第一項、第一百零一條第五款後段及第九十四條第三項分別定有明文。被告
    固於肇事時未考領有何駕駛執照（被告於八十八年十月十一日考領有重型機車駕
    駛執照，業經本院勘驗屬實），然前揭規定為被告應注意之事項，況依當時天候
    晴朗，夜間有照明，有劃分快、慢車道，柏油路面平直乾燥無缺陷，道路無障礙
    物，視距良好等情，有前揭道路交通事故調查報告表暨事故現場圖乙紙可證，又
    被告之智識、能力亦無不能注意之情事，適有被害人張肇興騎乘機車在同一慢車
    道前方行駛，被告擬超越前行之被害人機車時，疏於注意與前行車保持隨時可以
    煞停之距離，亦未注意與前行車左側保持半公尺以上之間隔超過，猶貿然超越前
    行車，復未注意警戒車前動態，並採取適當、必要及有效之閃避、煞車等安全措
    施，遽與被害人機車發生擦碰撞後，被告機車倒地向前滑行，續與證人鍾振金之
    機車左後車身護板發生碰撞，致肇事使被害人受重創死亡，渠有過失，已經明顯
    。矧以本件道路交通事故亦經臺灣省高屏澎區車輛行車事故鑑定委員會亦若此認
    定，有前揭鑑定意見書附卷足參，被害人因本件道路交通事故死亡，與被告之過
    失行為間並有相當之因果關係。是本案罪證已臻明確，被告犯行堪以認定，應予
    依法論科。
三、被告騎乘機車肇事致人於死，核其所為係犯刑法第二百七十六條第一項之普通過
    失致人於死罪。又被告無駕駛執照駕車，因而致人死亡，依法應負刑事責任者，
    依道路交通管理處條例第八十六條第一項規定，加重其刑二分之一。爰審酌被告
    一時疏於注意而肇事，犯後猶飾詞巧辯，不知悔改，態度不佳，且迄今仍未與被
    害人家屬達成民事上之和解等一切情狀，量處如主文所示之刑。
據上論斷，應依刑事訴訟法第二百九十九條第一項前段，道路交通管理處條例第八十
六條第一項，刑法第二百七十六條第一項，罰金罰鍰提高標準條例第一條前段，判決
如主文。
本案經檢察官詹美玲到庭執行職務。
中      華      民      國    八十九    年      八      月     十八     日
                                      臺灣高雄地方法院交通法庭
                                          法  官    劉定安
右正本證明與原本無異。
如不服本判決，應於判決送達後十日內，向本院提出上訴狀。
                                          書記官    王麒雄
中    華    民    國      八十九      年      八      月      二十二    日
附錄本案論罪科刑法條全文：
道路交通管理處罰條例第八十六條第一項
  汽車駕駛人，無駕駛執照駕車、酒醉駕車、吸食毒品或迷幻藥駕車、行駛人行道或
  行經行人穿越道不依規定讓行人優先通行，因而致人受傷或死亡，依法應負刑事責
  任者，加重其刑至二分之一。
刑法第二百七十六條第一項
  因過失致人於死者，處二年以下有期徒刑、拘役或二千元以下罰金。


司法院資訊處製作；財團法人民間司法改革基金會備份。
